臺灣新北地方法院刑事判決
111年度交易字第183號
公  訴  人  臺灣新北地方檢察署檢察官
被      告  劉鵬彬



上列被告因過失傷害案件，經檢察官提起公訴（111年度調偵字
第214號），本院判決如下：
    主  文
劉鵬彬無罪。
    理  由
一、公訴意旨略以：被告劉鵬彬於民國109年12月31日上午6時5
    分許，騎乘車牌號碼00-0000號農用搬運車（下稱Ａ車），沿
    新北市中和區景平路往華中橋新北市方向行駛，行經景平路
    與中山路2段交岔口，本應知悉駕駛車輛應注意於同向車輛
    之併行間距，並隨時採取必要之安全措施，且依當時天候晴
    、柏油路面、路面無缺陷、道路無障礙物等狀況，又無不能
    注意之情形，竟疏未注意及此，適有告訴人余美娟騎乘車牌
    號碼000-0000號普通重型機車（下稱Ｂ機車），沿同路段、
    同方向直行，行經上開地點，因而與被告所駕駛之上開農用
    車擦撞，致告訴人人車倒地，並受有四肢多處擦挫傷、臉部
    擦挫傷等傷害。因認被告涉犯刑法第284條前段之過失傷害
    罪嫌等語。
二、按犯罪事實應依證據認定之，無證據不得認定犯罪事實，又
    不能證明被告犯罪者，應諭知無罪之判決，刑事訴訟法第15
    4條、第301條第1項前段分別定有明文。次按認定犯罪事實
    所憑之證據，雖不以直接證據為限，間接證據亦包括在內，
    然而無論直接證據或間接證據，其為訴訟上之證明，須於通
    常一般之人均不致有所懷疑，而得確信其為真實之程度者，
    始得據為有罪之認定，倘其證明尚未達到此一程度，有合理
    之懷疑存在而無從使事實審法院得有罪之確信時，即應由法
    院為諭知被告無罪之判決（最高法院76年台上字第4986號判
    決意旨可資參照）。再按刑事訴訟法第161條第1項規定：檢
    察官就被告犯罪事實，應負舉證責任，並指出證明之方法。
    因此，檢察官對於起訴之犯罪事實，應負提出證據及說服之
    實質舉證責任。倘其所提出之證據，不足為被告有罪之積極
    證明，或其指出證明之方法，無從說服法院以形成被告有罪
    之心證，基於無罪推定之原則，自應為被告無罪判決之諭知
    （最高法院92年台上字第128號、100年台上字第2980號判決
    意旨參照）。又按告訴人之告訴，係以使被告受刑事訴追為
    目的，是其陳述是否與事實相符，仍應調查其他證據以資審
    認；被害人之為證人，與通常一般第三人之為證人不侔。被
    害人就被害經過所為之陳述，其目的在於使被告受刑事訴追
    處罰，與被告處於絕對相反之立場，其陳述或不免渲染、誇
    大。是被害人縱立於證人地位具結而為指證、陳述，其供述
    證據之證明力仍較與被告無利害關係之一般證人之陳述為薄
    弱。從而，被害人就被害經過之陳述，除須無瑕疵可指，且
    須就其他方面調查又與事實相符，亦即仍應調查其他補強證
    據以擔保其指證、陳述確有相當之真實性，而為通常一般人
    均不致有所懷疑者，始得採為論罪科刑之依據，非謂被害人
    已踐行人證之調查程序，即得恝置其他補強證據不論，逕以
    其指證、陳述作為有罪判決之唯一證據（最高法院52年度台
    上字第1300號、95年度台上字第6017號判決意旨可資參照）
    。
三、本件公訴意旨認被告涉犯過失傷害罪嫌，無非係以被告於警
    詢、偵訊時之供述，證人即告訴人余美娟於警詢、偵訊時之
    證述，道路交通事故現場圖、道路交通事故調查報告表（一
    ）、（二）、現場及車損照片、衛生福利部雙和醫院診斷證
    明書等件為其論據。
四、訊據被告固不爭執其於上開時、地有駕駛Ａ車與告訴人騎乘
    之Ｂ機車發生碰撞，告訴人因而受有四肢多處擦挫傷、臉部
    擦挫傷等傷害之事實，惟堅詞否認有何過失傷害之犯行，辯
    稱：是告訴人撞到我屁股，不是我撞到她，我跟告訴人有距
    離，我跟告訴人不是並行，中間有隔一台機車，我起步比較
    快，不可能勾到她；當時沒有車子在我前面，告訴人不是跟
    我同車道，她是為了閃違停的車才撞到我，我的農用車極速
    才20公里/小時而已，是過完紅綠燈告訴人才撞到我等語。
五、經查：
　㈠被告於上開時、地駕駛Ａ車沿新北市中和區景平路往華中橋新
    北市方向行駛，行經景平路與中山路2段交岔口時，與告訴
    人騎乘之Ｂ機車發生碰撞，告訴人因而倒地並受有上開傷勢
    等事實，為被告所不爭執，並有證人即告訴人余美娟於警詢
    、偵訊及本院審理時之證述可佐（見偵字卷第45頁、第72頁
    ，交易字卷第42至47頁、第51至52頁），復有衛生福利部雙
    和醫院診斷證明書、道路交通事故調查報告表（一）、（二
    ）、道路交通事故現場圖、現場照片共11張等件附卷可參（
    見偵字卷第29、39、40、43頁、第47至52頁），是告訴人因
    本案車禍受有上開傷勢，應堪認定。
　㈡證人即告訴人余美娟於警詢時證稱：我行駛景平路往華中橋
    方向時，當時我並行過中山路後，我左側有1台機車超我車
    時，離我太近就擦撞到我的車，我就摔車了，當時我時速約
    30公里/小時左右等語（見偵字卷第45頁）；於偵訊時證稱
    ：109年12月31日上午6時5分許，我騎乘機車直行在中和區
    景平路，被告駕駛農業用車，我騎在中間車道，我聽到左後
    方有車輛聲，被告是從我左後方要超越我，我機車的左邊把
    手與被告農業用車後斗的欄杆勾住，所以我倒地等語（見偵
    字卷第72頁）；於審理時證稱：當時我是從景平路要待轉上
    華中橋的紅綠燈，在綠燈時我直行要上華中橋的時候，有聽
    到後面一台聲音很大聲的車子，是從我的左後方硬超到前方
    去，因為被告的車子很特別，他的鐵柱當時就勾在我左邊車
    龍頭的把手位置，以致我整個車子要直行也沒有辦法，幾乎
    是整台車就從他車子側身撞上去；我騎在中間車道，他應該
    是從我的左後方超過來到最右側車道去，被告跟我不是同車
    道，被告的車子當時從最內側即左側車道超車往中間車道，
    再推到最外側的最右邊車道，被告撞到我後是再往前才停下
    來；當時我們已經過了景平路的紅綠燈路口，我已經起步過
    了5秒鐘，過了綠燈才聽到被告的車子從後面過來，當時我
    的車速差不多50公里/小時，因為我趕著要去市場，我們沒
    有並行，被告當時單純要超車等語（見交易字卷第42至44頁
    ），依證人即告訴人余美娟上開證述，其對於本案車禍時被
    告係超車之事雖證述一致，但對於車禍發生前與被告有無並
    行之證述並不完全相同，且其於警詢時係證稱其車速為30公
    里/小時，於審理時卻改證稱為50公里/小時，亦有相當差距
    ，是此部分告訴人之指述尚有瑕疵可指，卷內自應有其他補
    強證據以擔保其指證及陳述之真實性。
　㈢被告於第一次警詢係稱：我行駛景平路直行，行駛過中山路
    口超過我右側的一台機車後，我就聽到該機車摔車，我就停
    車查看，我自己也不知道有無與該機車發生碰撞，我當時車
    速約30公里/小時等語（見偵字卷第46頁）；於第二次警詢
    時稱：我是行駛景平路往華中橋方向的中間車道，當時綠燈
    剛起步我直行，行駛過中山路與景平路口，當時聽到後方有
    聲音我就靠邊停車查看，就發現告訴人摔車，之後就有警察
    來處理，我不清楚我是否有與她發生碰撞，我沒有看到對方
    ，我時速約20公里等語（見偵字卷第8頁）；於偵訊時稱：
    我不是與告訴人併行，我是中線直行，告訴人在機車道，我
    是在告訴人前面，我是一綠燈就走了，我是超全部的車，不
    是只有超告訴人一輛車，是告訴人的車來撞我，他們都在後
    面，我看不出來我有車損等語（見偵字卷第73頁）；於審理
    時稱：是告訴人撞到我的屁股，不是我撞她，而且她也不是
    跟我同車道在旁邊車道是隔壁台，她是為了閃違停那一台才
    撞到我，就是那個見證人違停在便利商店前面，當時我本來
    一直就在前面，沒有人車在我前面，我沒有超告訴人車，因
    為我的農用車騎不快只是在後面而已，我的車追不上人家，
    所以我不是從告訴人旁邊要過去，前面紅綠燈的時候我沒有
    停下來，當時旁邊閃黃燈的時候我沒有停下來就直接直走，
    所以我就直接過去完全沒有停下來只有減速而已，我的農用
    車極速是20公里/小時而已，是過完紅綠燈告訴人才來撞到
    我，我是聽到後面有聲音才知道，因為我不可能開車撞告訴
    人等語（見交易字卷第38至39頁）。依被告上開所述，其所
    駕駛之農用車時速約20公里/小時，此與該農用車之農機具
    性能測定報告該車時速至多為20公里/小時相符（見交易字
    卷第19、21頁），然而告訴人於前揭警詢時指稱其車速約30
    公里/小時，於審理時改稱其車速約50公里/小時，告訴人就
    其車速之證述已有矛盾之處，但不論何者為真，均較被告本
    案騎乘之農用車快，是被告如何駕駛車速較慢之農用車超車
    車速較快之普通重型機車，又當時車禍發生之過程為何，實
    屬不明。
　㈣再者，本案車禍發生時，被告騎乘之Ａ車在前，告訴人騎乘之
    Ｂ機車在後，被告與告訴人之陳述雖互核相符，然而本案車
    禍之撞擊點，告訴人係指稱係Ａ車之後斗鐵欄杆勾到Ｂ機車之
    左把手等語，然依現場照片所拍攝之兩車外觀（見偵字卷第
    48至52頁），均無拍攝到Ａ車之後斗鐵欄杆勾及Ｂ機車之左把
    手有可供辨認之車損，又被告於歷次供述均稱不知道有無與
    告訴人Ｂ機車發生碰撞等語，是兩車是否發生碰撞，且撞擊
    點為何，亦不明確。另本件並無監視器錄影畫面可以確認車
    禍經過，此有職務報告在卷可稽（見偵字卷第31頁）。依上
    開供述及非供述證據，本件車禍發生時，兩車之車速、相對
    位置及是否發生撞擊等情，依卷內事證實難釐清，本院尚難
    僅憑告訴人之指述，在無相當補強證據擔保其真實性之狀況
    下，即遽論被告違反注意義務，應為本案車禍造成告訴人之
    傷害負責。
六、綜上所述，告訴人雖在本案車禍受有上開傷勢，但被告否認
    為其之過失行為所致，而卷內檢察官所提之事故現場圖、調
    查報告表、現場及車損照片及診斷證明書等件，尚不足以補
    強告訴人指述之可信度，本案事故過程尚有合理懷疑之處，
    故依檢察官所提出之事證及卷存證據，未使本院形成被告有
    罪確信之心證，被告所涉過失傷害犯行尚屬不能證明，應為
    無罪之諭知。
據上論斷，應依刑事訴訟法第301條第1項前段，判決如主文。
本案經檢察官邱舒婕偵查起訴，由檢察官高智美、陳姵伊到庭執
行公訴。
中　　華　　民　　國　　111 　年　　10　　月　　17　　日
                  刑事第十庭    法　官  陳宏璋
上列正本證明與原本無異。
如不服本判決，應於判決送達後20日內敘明上訴理由，向本院提
出上訴狀 (應附繕本) ，上訴於臺灣高等法院。其未敘述上訴理
由者，應於上訴期間屆滿後20日內向本院補提理由書「切勿逕送
上級法院」。
                                書記官  許維倫
中　　華　　民　　國　　111 　年　　10　　月　　25　　日